臺灣臺南地方法院民事裁定           100年度監宣字第178號
聲  請  人  陳阿女
上列聲請人聲請監護宣告事件，本院裁定如下：
    主      文
宣告陳常雄（男、民國○○年○月○○日生、身分證統一編號：Ｚ0000
00000號）為受監護宣告之人。
選定陳阿女（女、民國○○年○○月○日生、身分證統一編號：Ｚ0000
00000號）為受監護宣告之人之監護人。
指定陳福清（男、民國○○年○○月○○日生、身分證統一編號：Ｚ000
000000號）為會同開具財產清冊之人。
聲請程序費用新臺幣壹仟元由受監護宣告之人陳常雄負擔。
    理      由
一、本件聲請意旨略以：本件聲請人係陳常雄之養女，陳常雄因
    無意識，已不能為意思表示或受意思表示，或不能辨識其意
    思表示之效果，且接受治療後回復可能性甚低，因而不能管
    理自己財產。為此，聲請人爰依法聲請鈞院對陳常雄為監護
    之宣告，並請求鈞院選任聲請人擔任陳常雄之監護人，指定
    陳福清擔任會同開具財產清冊之人等語。
二、按對於因精神障礙或其他心智缺陷，致不能為意思表示或受
    意思表示，或不能辨識其意思表示之效果者，法院得因本人
    、配偶、四親等內之親屬、最近一年有同居事實之其他親屬
    、檢察官、主管機關或社會福利機構之聲請，為監護之宣告
    ，民法第14條第1項定有明文。經查：
（一）聲請人為陳常雄之養女，此有聲請人提出之戶籍謄本1件
      在卷可佐，依上開規定，本件聲請人聲請本院對陳常雄為
      監護之宣告，自屬有據。
（二）次查，陳常雄經鑑定人即財團法人臺灣省私立臺南仁愛之
      家附設精神療養院施仁雄醫師鑑定結果：「一般醫學檢查
      ：個案外表呈癡傻狀態，對問話無法回答，必須靠他人協
      助下可進食，四肢變形無力，無法自我行動，大小便及個
      人衛生須他人完全協助。精神檢查方面：個案的注意力、
      判斷能力、對人、時、地的定向感、記憶能力、計算能力
      及抽象思考能力均有明顯缺失。並有因心智缺陷，致不能
      為意思表示或受意思表示，或不能辨識其意思表示之效果
      者。基於受鑑定人有腦病變之其他心智缺陷，致不能為意
      思表示或受意思表示、不能辨識其意思表示之效果，且接
      受治療後回復可能性甚低，因而不能管理自己財產。」等
      情，此有本院民國100年9月28日監護宣告訊問筆錄及精神
      鑑定報告書各1份在卷可稽。
（三）基上，顯見依陳常雄之現況，已因其他心智缺陷致不能為
      意思表示或受意思表示、不能辨識其意思表示之效果，核
      與民法第14條第1項得為監護之宣告之規定相符，故聲請
      人聲請本院對陳常雄為監護之宣告為有理由，應予准許，
      爰裁定如主文第1項所示。
三、復按法院為監護之宣告時，應依職權就配偶、四親等內之親
    屬、最近一年有同居事實之其他親屬、主管機關、社會福利
    機構或其他適當之人選定一人或數人為監護人，並同時指定
    會同開具財產清冊之人；法院為前項選定及指定前，得命主
    管機關或社會福利機構進行訪視，提出調查報告及建議，監
    護之聲請人或利害關係人亦得提出相關資料或證據，供法院
    斟酌；法院選定監護人時，應依受監護宣告之人之最佳利益
    ，優先考量受監護宣告之人之意見，審酌一切情狀，並注意
    下列事項：(一)受監護宣告之人之身心狀態與生活及財產狀況
    。(二)受監護宣告之人與其配偶、子女或其他共同生活之人間
    之情感狀況。(三)監護人之職業、經歷、意見及其與受監護宣
    告之人之利害關係。(四)法人為監護人時，其事業之種類與內
    容，法人及其代表人與受監護宣告之人之利害關係。民法第
    1111條、第1111條之1定有明文。經查：
（一）本件受監護宣告之人陳常雄未婚，其父母、祖父母均已歿
      ，目前親屬有其胞姐陳英桃、養女即聲請人陳阿女一節，
      業據聲請人提出親屬系統表1件、戶籍謄本1、戶口名簿影
      本1件在卷可稽，本院審之受監護宣告之人之監護較為特
      殊，除監護人負有護養療治受監護宣告人之義務，且監護
      人其工作須時常為之，故需具有相當體力等客觀當條件才
      能盡其義務，稽之本件受監護宣告之人陳常雄之胞姐陳英
      桃、養女即聲請人陳阿女共同決議，推舉由聲請人擔任受
      監護宣告之人陳常雄之監護人，有聲請人提出之親屬團體
      會議紀錄及親屬團體會議推定監護人說明書各1件在卷可
      稽，本院綜參上情，認由聲請人擔任受監護宣告之人陳常
      雄之監護人，最能符合受監護宣告之人之最佳利益，爰選
      定聲請人為監護人。
（二）另揆諸民法第1111條第1項法院指定會同監護人開具財產
      清冊之人之立法理由，係為在選定監護人時，應同時指定
      會同開具財產清冊之人，以實施監督之目的，準此，本院
      既已選定聲請人陳阿女為受監護宣告之人陳常雄之監護人
      ，自有依上揭規定指定會同開具財產清冊之人之必要。本
      院審之受監護宣告之人陳常雄之胞姐陳英桃、養女即聲請
      人陳阿女共同決議，推舉由陳福清擔任受監護宣告之人陳
      常雄之會同開具財產清冊之人，此有聲請人提出之親屬團
      體會議紀錄、親屬團體會議推定監護人說明書及同意書各
      1件在卷可稽，衡以陳福清與聲請人陳阿女係本生兄妹關
      係，故陳福清經指定為本件會同開具財產清冊之人後，應
      會本於受監護宣告之人陳常雄之最佳利益，與監護人共同
      開具財產清冊。從而，爰依民法第1111條第1項規定，指
      定陳常雄為本件監護宣告事件之會同開具財產清冊之人，
      以利本件監護事宜之執行。
四、依民事訴訟法第608條第1項，裁定如主文。
中    華    民    國   100    年    10    月    3     日
                  家事法庭法  官  楊佳祥
以上正本係照原本作成。
如不服本裁定，關於選定監護人及指定會同開具財產清冊之人等
部分，應於送達後十日內向本院提出抗告狀，並繳納抗告費新臺
幣1,000元；其餘關於宣告監護之部分，不得抗告。
中    華    民    國   100    年    10    月    3     日
                          書記官  葉芳如